臺灣臺中地方法院刑事判決　　　　　　　100年度易字第703號
公　訴　人　臺灣臺中地方法院檢察署檢察官
被　　　告　鄒淑惠
上列被告因妨害自由案件，經檢察官提起公訴（99年度偵字第22
185號），本院判決如下：
    主    文
鄒淑惠以加害生命、身體之事，恐嚇他人致生危害於安全，處罰
金新臺幣陸仟元，如易服勞役，以新臺幣壹仟元折算壹日。
    犯罪事實
一、鄒淑惠前無不法之犯罪前科紀錄，素行尚佳，其因懷疑配偶
    林正祥與許菁晏之同事吳小珠發生婚外情，並持續糾纏牽扯
    ，且吳小珠曾借用許菁晏所申請之含號碼0000000000號與00
    00000000號雙門號SIM卡之行動電話（以下逕稱為雙卡機）
    撥打至由林正祥所申辦，平日係由鄒淑惠所持用之號碼0000
    000000號手機與鄒淑惠聯繫，言談中曾由另一真實姓名、年
    籍均不詳之成年女子對鄒淑惠為訕笑、辱罵等不甚友善之言
    詞，而鄒淑惠嗣後已查悉該雙卡機並非由吳小珠所持用，其
    因不滿申辦該雙卡機之許菁晏將行動電話借予吳小珠使用，
    並對鄒淑惠為嘲諷、辱罵之舉措，為圖洩憤，竟即基於反覆
    、延續性恐嚇之單一行為決意，先後於民國九十九年三月三
    日十四時二十八分許及同年月四日十五時五十分許之密接時
    間內，以其所申辦使用之前開0000000000號行動電話，接續
    傳送簡訊至上揭許菁晏所持用之雙卡機，並於該簡訊內向許
    菁晏恫嚇稱：「妳最好不要幫那賤女人出面否則大家等著看
    」、「請妳注意妳所講的話不要後悔路上注意安全」等語，
    而以加害生命、身體之事，使許菁晏因而心生畏怖，致生危
    害於安全。嗣因許菁晏將該等簡訊內容留存，並報警處理，
    始由警循線查知上情。
二、案經許菁晏訴由原臺中市警察局第四分局（現已因升格改制
    為臺中市政府警察局第四分局）報請臺灣臺中地方法院檢察
    署檢察官偵查起訴。
    理    由
一、證據能力方面：
  (一)按刑事被告之詰問權，係指訴訟上被告有在審判庭盤詰證人
    之權利；偵查中檢察官訊問證人，旨在蒐集被告犯罪證據，
    以確認被告嫌疑之有無及內容，與審判中透過當事人之攻防
    ，經由詰問程序調查證人以認定事實之性質及目的有別。偵
    查中辯護人僅有在場權及陳述意見權，此觀刑事訴訟法第二
    百四十五條第二項前段之規定甚明，檢察官訊問證人並無必
    須傳喚被告使其得以在場之規定，同法第二百四十八條第一
    項前段雖規定「如被告在場者，被告得親自詰問」，亦僅賦
    予該在場被告於檢察官訊問證人時得以親自詰問證人之機會
    而已，被告如不在場，殊難期有親自詰問之可能。此項未經
    被告詰問之被告以外之人於偵查中向檢察官所為之陳述，依
    刑事訴訟法第一百五十九條第一項、第一百五十九條之一第
    二項之規定，除顯有不可信之例外情況外，原則上為「法律
    規定得為證據」之傳聞例外，依其文義解釋及立法理由之說
    明，並無限縮於檢察官在偵查中訊問證人之程序，應已給予
    被告或其辯護人對該證人行使反對詰問權者，始有證據能力
    之可言。為保障被告之反對詰問權，並與現行法對傳聞例外
    所建構之證據容許範圍求其平衡，證人在偵查中雖未經被告
    之詰問，倘被告於審判中已經對該證人當庭及先前之陳述進
    行詰問，即已賦予被告對該證人詰問之機會，則該證人於偵
    查中之陳述即屬完足調查之證據，而得作為判斷之依據（最
    高法院97年度台上字第405號判決要旨參照）。本件告訴人
    許菁晏已於本院一百年三月十日審理時，基於證人地位，經
    合法具結，並在賦予被告鄒淑惠對質詰問機會之情形下為證
    述，且告訴人許菁晏在本院之證述內容，核與其先前在偵查
    中以證人身分具結之證陳言詞均大致相符，則告訴人於偵查
    中所為陳述，已屬完足調查之證據，自得作為本件法院憑斷
    之論據。
  (二)另按無故以錄音、照相、錄影或電磁紀錄竊錄他人非公開之
    活動、言論或談話者，處三年以下有期徒刑、拘役或三萬元
    以下罰金；刑法第三百十五條之一第二款定有明文。而私人
    非法取得證據，與政府以公權力非法取證，所造成之損害及
    得以救濟之可能並不相同，在政府運用公權力非法取證時，
    所涉及之違法取證者與被害人，一方為打擊犯罪、捍衛社會
    安全的警察，另一方面則常為窮凶極惡、危害社會安全的罪
    犯，輿論、立法者，甚至裁判者，通常皆支持前者，而對後
    者不表任何同情，因此人民遭受公權力非法取證時，通常公
    權力機關不會受到處罰，人民的權利則有長期受到政府的侵
    犯之可能，此時證據排除法則即成為保護人民基本權利措施
    ；惟在私人非法取證時，情形則完全不同，取證者與被取證
    者皆無公權力之介入，輿論及立法者對於任何一方都未必有
    偏見，會公平的對待雙方，因此在私人違法取證時，受害人
    得利用現有法律制度而得到救濟，得追究非法取證之人民事
    賠償責任及刑事責任，故私人取證的情形，得以有效壓制，
    人民的權利得受到保障，此與政府以公權力非法取證不同，
    因此在私人非法取證的情形，除非立法者表態將證據排除，
    否則在無法源依據的情形下，不得將私人非法取得證物排除
    ，此舉不僅我國如此，日本、美國、德國之立例通例亦然，
    除非私人自行取得證據，顯有明顯嚴重侵害人權，否則通例
    不在證據排除之列。再按刑事訴訟法上「證據排除原則」，
    係指將具有證據價值，或真實之證據因取得程序之違法，而
    予以排除之法則。而私人之錄音、錄影之行為所取得之證據
    ，應受刑法第三百十五條之一與通訊保障及監察法之規範，
    私人違反此規範所取得之證據，固應予排除；惟依通訊保障
    及監察法第二十九條第三款之規定「監察者為通訊之一方或
    已得通訊之一方事先同意，而非出於不法目的者，不罰」，
    通訊之一方非出於不法目的之錄音，所取得之證據，即無證
    據排除原則之適用，此有最高法院九十四年台上字第七一六
    號判決可資參照，是通訊之一方私自錄音之取證行為，如非
    出於不法目的，不惟在刑罰規範上屬於阻卻違法之事由，且
    因屬通訊一方基於保全證據之必要所實施之作為，當非通訊
    保障及監察法所規範之行為，要無先聲請令狀許可之問題，
    其所取得之證據應有證據能力。以本件而言，告訴人許菁晏
    因接收被告鄒淑惠所傳送危害安全之簡訊內容，乃將之儲存
    ，並提供予員警以為證據，告訴人私自存取簡訊內容，既係
    基於保全證據所為之必要處置措施，而非出於不法之目的，
    亦非無故竊錄他人之非公開言論，其此部分所取得之證據即
    儲存之簡訊內容，並無應予排除之證據排除法則適用，自應
    有證據能力，而得為本件認定犯罪事實之證據。
  (三)再按被告以外之人（包括證人、鑑定人、告訴人、被害人及
    共同被告等）於審判外之陳述雖不符刑事訴訟法第一百五十
    九條之一至第一百五十九條之四等四條之規定，而經當事人
    於審判程式同意作為證據，法院審酌該言詞陳述或書面陳述
    作成時之情況，認為適當者，亦得為證據；當事人、代理人
    或辯護人於法院調查證據時，知有刑事訴訟法第一百五十九
    條第一項不得為證據之情形，而未於言詞辯論終結前聲明異
    議者，視為有前項之同意；此於刑事訴訟法第一百五十九條
    之五第一、二項定有明文。立法意旨在於傳聞證據未經當事
    人之反對詰問予以核實，原則上先予排除。惟若當事人已放
    棄反對詰問權，於審判程式中表明同意該等傳聞證據可作為
    證據；或於言詞辯論終結前未聲明異議，基於尊重當事人對
    傳聞證據之處分權，暨證據資料愈豐富，愈有助於真實發見
    之理念，且強化言詞辯論主義，使訴訟程式得以順暢進行，
    上開傳聞證據亦均具有證據能力。經查，本件除上開部分外
    ，下列所引用之其他被告以外之人在審判外之言詞或書面陳
    述，業經本院於審理期日踐行調查證據程式，檢察官、被告
    鄒淑惠均未爭議其證據能力。本院審酌各該證據之製作及取
    得，並無證據顯示有何違背程式規定而欠缺適當性之情事，
    認以之為證據亦屬適當，依據上述說明，均應認具有證據能
    力。
二、訊據被告鄒淑惠固坦承於前揭時間，曾二次以其所持用之號
    碼0000000000號行動電話傳送上開「妳最好不要幫那賤女人
    出面否則大家等著看」、「請妳注意妳所講的話不要後悔路
    上注意安全」等二則簡訊至告訴人許菁晏申辦使用之雙卡機
    等情；惟矢口否認有何檢察官所指之恐嚇犯行，辯稱：伊傳
    送該等簡訊之對象係使用雙卡機與伊對話，並以不甚友善之
    言詞訕笑、辱罵伊之真實姓名、年籍均不詳之成年女子，並
    非針對許菁晏。且是因為吳小珠先以簡訊辱罵伊，上述不詳
    姓名成年女子並說有認識黑道兄弟，伊不甘受辱，才傳送該
    等簡訊內容，並希望上述不詳姓名女子瞭解事實真相，不要
    因誤信而錯幫吳小珠介入別人家庭，故伊所為並未致生危害
    於許菁晏之安全，與刑法恐嚇罪之構成要件尚有不符云云。
    經查：
  (一)被告鄒淑惠上開恐嚇危害安全之犯行，業據告訴人許菁晏迭
    於偵查及本院審理時均證述甚詳（見偵字卷第9頁至第11頁
    ，本院卷第14頁至第16頁），並有通聯調閱查詢單與告訴人
    所提出雙卡機之簡訊內容畫面照片等件存卷可憑（見警卷第
    11頁、第15頁），被告亦供認確有於前揭時間，二次以其所
    持用之號碼0000000000號行動電話傳送上開「妳最好不要幫
    那賤女人出面否則大家等著看」、「請妳注意妳所講的話不
    要後悔路上注意安全」等二則簡訊至告訴人申辦使用之雙卡
    機等情，堪認告訴人所為上揭指陳，應俱屬真實。
  (二)被告鄒淑惠雖以前揭情詞置辯；然按刑法所稱恐嚇之惡害通
    知，除加害人對外須有明確具體加害生命、身體、自由、名
    譽、財產法益之意思表現，於客觀上足以使一般人產生威脅
    ，致接受意思者之生活狀態陷於危險不安之境地外，就被害
    人是否因此而心生畏怖，亦應本於社會一般客觀經驗法則以
    為判斷基準，始足為當。而依目前一般民眾之觀念認知，被
    告於本件對告訴人許菁晏所恫嚇稱：「妳最好不要幫那賤女
    人出面否則大家等著看」、「請妳注意妳所講的話不要後悔
    路上注意安全」等二則簡訊，其內容充滿憎恨、仇視與示警
    之言詞，且表明欲施以暴力手段對付告訴人，又在密接之時
    間持續發送，告訴人身為女性，見此簡訊內容豈有不生畏懼
    之情，是衡諸一般社會通念，堪認為該等簡訊內容係被告欲
    引藉暴力手段以加害告訴人生命、身體之惡害通知，客觀上
    已足使一般人心生畏怖，在主觀上亦已使告訴人心生畏懼，
    並已達危害其生命、身體安全之程度，至為灼然。參以被告
    始終懷疑吳小珠與其配偶林正祥有曖昧牽扯，其於心情憤恨
    難平之際，復又遭持用雙卡機之不詳姓名成年女子以不甚友
    善之言詞嘲諷、辱罵，被告乃生欲報復洩憤之心，致為上開
    傳送簡訊之具體行動，被告此等具體之惡害通知舉動，亦難
    謂無以危害他人生命、身體之事恐嚇告訴人之故意，故被告
    上開之所辯應無可採，本件已足為對被告不利之論斷。
  (三)被告鄒淑惠雖另辯陳：伊沒有特定恐嚇告訴人許菁晏之故意
    與動機云云；然被告自承因遭持用雙卡機之不詳姓名成年女
    子以不甚友善之言詞訕笑、辱罵，始因而傳送上開簡訊等語
    ，此即為被告行為之動機；且被告傳送該等簡訊時，對簡訊
    內容既有所認知，又有意傳送該等簡訊予該名不詳姓名成年
    女子，故被告主觀上對客觀不法構成要件之所有客觀行為情
    狀全部有所認知，並進而具有實現客觀構成犯罪事實之決意
    ，被告主觀故意之「知」與「欲」兩要件均具備，即難謂無
    恐嚇之故意。縱被告辯稱：伊係傳送上開簡訊予雙卡機之使
    用人，並非特定為告訴人云云屬實，然上開簡訊本具有加害
    生命、身體之惡害通知，顯見被告主觀上係欲恐嚇以前開雙
    卡機與其聯繫，並對其嘲諷、辱罵之不詳姓名成年女子，而
    該名不詳姓名成年女子與告訴人間係構成要件等價之行為客
    體，被告將告訴人誤認為該不詳姓名之成年女子而發送恐嚇
    簡訊，依學術通說及實務見解，此等具有行為客體等價性之
    客體錯誤，在刑法評價上，並不足以影響故意，而仍舊成立
    行為人主觀上本所欲犯之恐嚇罪（參見林山田著，刑法通論
    上冊，第324頁，89年12月二版二刷；最高法院88年度台上
    字第300號、86年度台上字第3604號判決意旨參照），是被
    告前揭所辯均無解於恐嚇罪行之成立。至被告於本院審理時
    雖聲請傳訊證人吳小珠，擬予查明在電話通聯中對其嘲諷、
    辱罵之不詳姓名成年女子為何人；惟本件爭執之重點應在被
    告是否有於前揭時間，以傳送簡訊之方式對告訴人為恐嚇危
    害安全之犯行，至於該名不詳姓名之成年女子究係何人，則
    並非本院應予釐清明晰之事項，是被告此部分所請，經核並
    無必要，應附此敘明之。
  (四)綜此，被告鄒淑惠上揭所辯，無非係事後避就卸責之詞，不
    能採認。是本件事證已臻明確，被告前揭對告訴人許菁晏所
    為恐嚇之犯行，應洵堪認定。
三、核被告鄒淑惠所為，應係犯刑法第三百零五條之恐嚇罪。另
    數行為於同時同地或密切接近之時地實施，侵害同一之法益
    ，各行為之獨立性極為薄弱，依一般社會健全觀念，在時間
    差距上，難以強行分開，在刑法評價上，以視為數個舉動之
    接續施行，合為包括之一行為予以評價，較為合理，應屬接
    續犯，而為包括之一罪（最高法院86年台上字第3295號判例
    意旨參照）。本件被告因遭到前揭不詳姓名成年女子之嘲諷
    、辱罵，遂心生不滿，乃出於一個恐嚇犯意之決定，於密切
    接近之時間，先後二次對告訴人許菁晏傳送均足使人心生畏
    怖，致生危害於安全之簡訊內容，乃達成其同一犯罪目的之
    各個舉動，事實上有不可分離之密接關係，而持續侵害同一
    法益（即侵害告訴人之法益），於犯罪行為完畢之前，雖其
    各個舉動與恐嚇罪之構成要件均相符，但被告主觀上應皆係
    以各個舉動為其全部犯罪行為之一部，且客觀上亦係在密切
    之時地實施，則在刑法評價上，視為數個舉動之接續施行，
    而包括以一行為予以評價，較為合理，是應屬法律概念之一
    行為，而成立接續犯，只論以一個恐嚇罪。檢察官雖僅就被
    告傳送予告訴人之「妳最好不要幫那賤女人出面否則大家等
    著看」之恫嚇簡訊內容部分提起公訴，而就前揭被告其餘另
    亦傳送之簡訊恐嚇陳詞，誤以傳送之對象並非為告訴人，而
    未據起訴意旨引為起訴事實之範圍；惟該等未經於起訴意旨
    指明之恐嚇犯行，既與前揭檢察官起訴並經論罪之犯行部分
    有接續犯之實質上一罪關係，已如前述，應為起訴效力所及
    ，本院自得併予審論之。
四、爰審酌被告鄒淑惠前無不法犯罪之前科紀錄，素行尚佳，有
    臺灣高等法院被告前案紀錄表可按，其僅因主觀懷疑配偶林
    正祥與告訴人許菁晏之同僚吳小珠始終有曖昧糾纏，竟不思
    以合法途徑主張其權益，卻遷怒告訴人而恣意恐嚇告訴人以
    圖發洩其憤恨，被告行為顯有失當，兼衡酌被告犯罪所生之
    具體危害非鉅、犯罪之手段，其犯後未能深切體認自己行為
    舉措違失之處，卻一再設想似是而非之辯詞，試圖藉詞因吳
    小珠先有介入其家庭之不端曖昧行為，告訴人復淪為吳小珠
    之幫兇，以合理化其犯行，並掩飾脫免其罪責，缺乏具體悔
    悟心意之體現之犯罪後態度，暨被告迄今尚未能與告訴人達
    成和解，以金錢稍事彌補其因被告本件犯行所受身心之損害
    ，但被告始終表示願意以金錢賠償告訴人損失，僅其與告訴
    人雙方就數額無法達成共識；然告訴人仍得另循民事訴訟程
    序請求損害賠償以尋求救濟等一切情形，量處如主文所示之
    刑，並諭知易服勞役之折算標準。
據上論斷，應依刑事訴訟法第二百九十九條第一項前段，刑法第
三百零五條、第四十二條第三項，刑法施行法第一條之一第一項
、第二項前段，判決如主文。
本案經檢察官張富鈞到庭執行職務。
中    華    民    國   100    年    3     月    31    日
                  刑事第八庭  法  官  陳思成
以上正本證明與原本無異。
如不服本判決應於收受判決後10日內向本院提出上訴書狀，並應
敘述具體理由；其未敘述上訴理由者，應於上訴期間屆滿後20日
內向本院補提理由書（均須按他造當事人之人數附繕本）「切勿
逕送上級法院」。
                              書記官  陳淑華
中    華    民    國   100    年    3     月    31    日
附錄論罪科刑法條
刑法第三百零五條
以加害生命、身體、自由、名譽、財產之事恐嚇他人，致生危害
於安全者，處二年以下有期徒刑、拘役或三百元以下罰金。